臺灣新竹地方法院刑事判決
110年度原金訴字第23號
公  訴  人  臺灣新竹地方檢察署檢察官
被      告  夏曉惠


指定辯護人  本院公設辯護人周凱珍  
上列被告因違反洗錢防制法等案件，經檢察官提起公訴（110年
度偵字第1164號），及移送併辦(臺灣桃園地方檢察署110年度偵
字第32139號)，被告於本院審理程序中，就被訴事實為有罪之陳
述，經合議庭裁定由受命法官獨任行簡式程序審理，並判決如下
： 
    主  文
夏曉惠幫助犯洗錢防制法第十四條第一項之洗錢罪，處有期徒刑
參月，併科罰金新臺幣貳萬元，罰金如易服勞役，以新臺幣壹仟
元折算壹日。
    事  實
一、本次幫助洗錢及幫助詐欺犯行：
㈠、基於縱有人利用其所有之帳戶作為詐欺取財、洗錢之工具，
    亦不違背其本意之幫助詐欺取財及幫助洗錢犯意。　
㈡、時間：民國109年11月11日至同年月17日間某日。
㈢、地點：桃園市中壢區某處。
㈣、方式：將自己申辦之玉山商業銀行(下稱玉山銀行)帳號000-0
    000000000000號帳戶金融卡及密碼交予詐欺集團成員陳鍹。
    嗣不詳詐欺集團成員取得上開玉山銀行帳戶資料後，即意圖
    為自己不法之所有，基於詐欺取財及洗錢之犯意聯絡，於附
    表所示之方式，分別向李依玲、高薰柔施用詐術，致其等陷
    於錯誤，而於附表所示之時間將各該款項匯款至上開玉山銀
    行帳戶，並遭詐欺集團成員提領一空。
二、案經李依玲訴由新北市政府警察局蘆洲分局報告臺灣新竹地
    方檢察署檢察官偵查起訴及高薰柔訴由南投縣政府警察局埔
    里分局報告臺灣桃園地方檢察署檢察官移送併辦。
    理  由
一、本件被告夏曉惠所犯之罪，均非死刑、無期徒刑、最輕本刑
    為3年以上有期徒刑之罪，或高等法院管轄第一審之案件，
    被告於本院審理程序進行中，就被訴事實為有罪之陳述，經
    本院合議庭認合於刑事訴訟法第273條之1第1項之規定，裁
    定進行簡式審判程序。
二、臺灣桃園地方檢察署檢察官以110年度偵字第32139號移送併
    辦意旨書移送併辦關於告訴人高薰柔部分，經核與本案起訴
    之犯罪事實，有想像競合犯之裁判上一罪關係，依審判不可
    分原則，應為起訴效力所及，本院自應併予審理，合先敘明
    。　　
三、證據名稱：
㈠、被告於本院審理及簡式審判程序時之自白。
㈡、證人即告訴人李依玲、高薰柔於警詢中之證述。
㈢、玉山銀行個金集中部109年12月14日玉山個(集中)字第109014
    8593號函附被告玉山銀行開戶資料及交易明細表。
㈣、告訴人李依玲之國泰世華銀行存摺封面影本、與詐欺集團成
    員LINE對話紀錄截圖、內政部警政署反詐騙諮詢專線紀錄表
    、臺東縣警察局臺東分局馬蘭派出所受理詐騙帳戶通報警示
    簡便格式表、受理各類案件紀錄表、受理刑事案件報案三聯
    單各1份。
㈤、告訴人高薰柔之匯款帳戶一覽表、中國信託銀行自動櫃員機
    交易明細影本2紙、手機通話紀錄畫面及網頁截圖4張、桃園
    市政府警察局中壢分局中壢派出所受理詐騙帳戶通報警示簡
    便格式表、受理刑事案件報案三聯單、金融機構聯防機制通
    報單、內政部警政署反詐騙諮詢專線紀錄表各1份。
四、論罪科刑：
㈠、按洗錢防制法所稱洗錢，依第2條第2款規定，是指掩飾或隱
    匿特定犯罪所得之本質、來源、去向、所在、所有權、處分
    權或其他權益者。前述規定所稱之掩飾、隱匿行為，目的在
    遮掩、粉飾、隱藏、切斷特定犯罪所得與特定犯罪間之關聯
    性，是此類洗錢行為須與欲掩飾、隱匿之特定犯罪所得間具
    有物理上接觸關係（事實接觸關係）。而提供金融帳戶提款
    卡及密碼供他人使用，嗣被害人雖匯入款項，然此時之金流
    仍屬透明易查，在形式上無從合法化其所得來源，未造成金
    流斷點，尚不能達到掩飾或隱匿特定犯罪所得之來源、去向
    及所在之作用，須待款項遭提領後，始產生掩飾、隱匿之結
    果。故而，行為人提供金融帳戶提款卡及密碼，若無參與後
    續之提款行為，即非洗錢防制法第2條第2款所指洗錢行為，
    無從成立一般洗錢罪之直接正犯。又刑法第30條之幫助犯，
    係以行為人主觀上有幫助故意，客觀上有幫助行為，即對於
    犯罪與正犯有共同認識，而以幫助意思，對於正犯資以助力
    ，但未參與實行犯罪之行為者而言。幫助犯之故意，除需有
    認識其行為足以幫助他人實現故意不法構成要件之「幫助故
    意」外，尚需具備幫助他人實現該特定不法構成要件之「幫
    助既遂故意」，惟行為人只要概略認識該特定犯罪之不法內
    涵即可，無庸過於瞭解正犯行為之細節或具體內容。此即學
    理上所謂幫助犯之「雙重故意」。金融帳戶乃個人理財工具
    ，依我國現狀，申設金融帳戶並無任何特殊限制，且可於不
    同之金融機構申請多數帳戶使用，是依一般人之社會通念，
    若見他人不以自己名義申請帳戶，反而收購或借用別人之金
    融帳戶以供使用，並要求提供提款卡及告知密碼，則提供金
    融帳戶者主觀上如認識該帳戶可能作為對方收受、提領特定
    犯罪所得使用，對方提領後會產生遮斷金流以逃避國家追訴
    、處罰之效果，仍基於幫助之犯意，而提供該帳戶之提款卡
    及密碼，以利洗錢實行，仍可成立一般洗錢罪之幫助犯（最
    高法院108年度台上大字第3101號裁定意旨參照）。
㈡、查被告提供上開自己玉山銀行帳戶金融卡及密碼，使詐欺集
    團向告訴人李依玲、高薰柔詐騙財物後，得以使用被告之玉
    山銀行帳戶為匯款工具，致告訴人等匯款至被告玉山銀行帳
    戶內，而遂行詐欺取財之犯行，且於詐欺集團成員提款後即
    達掩飾、隱匿犯罪所得去向之目的，是以被告顯係基於幫助
    他人詐欺取財及一般洗錢罪之不確定犯意，且其所為提供上
    揭玉山銀行帳戶之金融卡及密碼之行為亦屬刑法詐欺取財罪
    及一般洗錢罪構成要件以外之行為，復無證據證明被告係以
    正犯之犯意加入上開詐欺集團，其既以幫助他人犯罪之意思
    而參與犯罪構成要件以外之行為，是核被告所為，係犯刑法
    第30條第1項前段、第339條第1項之詐欺取財罪之幫助犯及
    刑法第30條第1項前段、違反洗錢防制法第2條第2款而犯同
    法第14條第1項之一般洗錢罪之幫助犯。
㈢、被告以提供上述玉山銀行帳戶金融卡及密碼之單一行為，使
    詐欺集團成員得分別對告訴人李依玲、高薰柔詐欺取財，且
    於詐欺集團成員提領該帳戶內詐欺款項後即達到掩飾犯罪所
    得去向之目的，係以一行為同時侵害數財產法益而觸犯數相
    同罪名；又以一行為同時觸犯幫助詐欺取財罪及幫助一般洗
    錢罪，為想像競合犯，應依刑法第55條前段規定，從一重論
    以幫助一般洗錢罪處斷。
㈣、刑之減輕事由：被告幫助他人犯前開之罪，為幫助犯，依刑
    法第30條第2項之規定，按正犯之刑減輕之。另洗錢防制法
    第16條第2項也規定，犯同法第14條、第15條之罪，在偵查
    或審判中自白者，減輕其刑。查被告於本院審理中已經就幫
    助洗錢之犯行自白犯罪(本院卷第291頁、第297頁)，故依前
    述規定，減輕其刑，並依法遞減之。　　　　　
㈤、爰以行為人之責任為基礎，審酌被告正值青壯，在政府及大
    眾媒體之廣泛宣導下，明知將金融帳戶交付他人使用，可能
    因此幫助詐欺集團遂行詐欺取財及洗錢犯行，仍輕率出借自
    身帳戶紊亂社會正常交易安全，增加受害者尋求救濟之困難
    ，並使犯罪之追查趨於複雜，助長詐欺犯罪風氣之猖獗，所
    為實屬不該；另考量被告初始雖否認犯行，惟於本院審理中
    終能坦認犯行，暨衡酌本件被害人等總被害金額，及被告自
    述高中畢業之智識程度，與前夫育有1子，小孩由前夫扶養
    ，現已婚，之前任職於士林電機，月收入約新臺幣3萬元左
    右，無需扶養其他家人之生活狀況等一切情狀(見本院卷第2
    96頁)，量處如主文所示之刑，並就罰金部分諭知易服勞役
    之折算標準。　　　　　　　　
五、沒收：
　　經查，依現存卷內資料無積極證據足認被告確已因本案犯罪
    行為而實際獲得任何犯罪所得，且檢察官對此亦未提出證據
    加以證明，本院無從認定被告有何犯罪所得應予宣告沒收。
    又被告雖提供上開玉山銀行帳戶之金融卡及密碼，供詐欺集
    團成員使用，惟金融帳戶單獨存在尚不具刑法上之非難性，
    且可隨時重新申辦取得，就沒收制度所欲達成遏止犯罪之目
    的並無任何助益，是認不具刑法上之重要性，而無宣告沒收
    之必要，爰依刑法第38條之2第2項之規定，亦不予宣告沒收
    ，併此敘明。　　
據上論斷，應依刑事訴訟法第273條之1第1項、第299條第1項前
段、第310條之2，判決如主文。　
本案經檢察官廖啟村提起公訴、檢察官陳建宇移送併辦，檢察官
高上茹、陳亭宇到庭執行職務。　　　　　　　　　
中　　華　　民　　國　　111 　年　　4 　　月　　 1　　日
                  刑事第一庭    法　官  楊麗文
以上正本證明與原本無異。
如不服本判決應於收受本判決後20日內向本院提出上訴書狀，上
訴書狀應敘述具體理由。上訴書狀未敘述上訴理由者，應於上訴
期間屆滿後20日內補提理由書狀於本院(均須按他造當事人之人
數附繕本 )「切勿逕送上級法院」。 
中　　華　　民　　國　　111 　年　　4 　　月　　1 　　日
                                書記官  陳弘明
附錄本案論罪科刑法條：
洗錢防制法第2條第2款
本法所稱洗錢，指下列行為：
二、掩飾或隱匿特定犯罪所得之本質、來源、去向、所在、所有
    權、處分權或其他權益者。
洗錢防制法第14條第1項
有第二條各款所列洗錢行為者，處7年以下有期徒刑，併科新臺
幣5百萬元以下罰金。
刑法第339條第1項
意圖為自己或第三人不法之所有，以詐術使人將本人或第三人之
物交付者，處5年以下有期徒刑、拘役或科或併科50萬元以下罰
金。
刑法第30條
幫助他人實行犯罪行為者，為幫助犯。雖他人不知幫助之情者，
亦同。
幫助犯之處罰，得按正犯之刑減輕之。
附表：　
編號 告訴人 詐欺方式 匯款時間 匯款金額 (新臺幣) 1 李依玲 詐欺集團於109年11月18日1時許，經由真實姓名年籍不詳、LINE暱稱「林佳靜」成員，佯裝成中信金控員工向李依玲洽談借款事宜，並稱借款須繳納公證費、強制公文費、貸款所得稅、履約保證金云云，致李依玲陷於錯誤，依指示匯款。 109年11月19日9時43分許 32,000元 2 高薰柔 詐欺集團於109年11月13日11時08分許，經由真實姓名年籍不詳、LINE暱稱「張美琪」成員，向高薰柔洽談借款事宜，並稱借款須作保及公證云云，致高薰柔陷於錯誤，依指示匯款。 109年11月19日9時40分許 20,000元    109年11月19日9時41分許 4,000元